【裁判字號】    98,審金訴,13
【裁判日期】    990203
【裁判案由】    違反銀行法
【裁判全文】
臺灣士林地方法院刑事判決            98年度審金訴字第13號
公  訴  人  臺灣士林地方法院檢察署檢察官
被      告  乙○○
選任辯護人  簡榮宗  律師
            張復鈞  律師
被      告  甲○○
指定辯護人  本院公設辯護人姜惠如
上列被告等因違反銀行法案件，經檢察官提起公訴（98年度偵字
第11421號），本院判決如下：
    主  文
乙○○、甲○○共同銀行職員，意圖為第三人不法之利益，而為
違背其職務之行為，致生損害於銀行之利益，各處有期徒刑壹年
捌月，均緩刑肆年。
    事  實
一、乙○○（所涉妨害工商秘密罪嫌，另經檢察官為不起訴處分
    確定）自民國90年11月11日起至97年4 月11日止，在遠東國
    際商業銀行股份有限公司（址設臺北市大安區○○○路○ 段
    205 、207 、209 號1 樓及203 、207 號2 樓，下稱遠東商
    銀）擔任襄理，離職後，即至安泰商業銀行股份有限公司（
    址設臺北市大安區○○○路○ 段145 號，下稱安泰銀行）任
    職，負責產品分期付款規劃；甲○○（所涉妨害工商秘密罪
    嫌，另經檢察官為不起訴處分確定）則自93年7 月26日起至
    97年8 月2 日止，在遠東商銀擔任高級辦事員。乙○○為規
    劃安泰銀行分期付款計畫，於97年6 、7 月間，央求當時在
    遠東商銀任職之甲○○提供遠東商銀分期付款案件申貸作業
    查詢系統之帳號及密碼，甲○○明知依遠東商銀內部規定，
    有堅守因業務上知悉及持有相關客戶資料等工商秘密之義務
    ，竟與乙○○意圖為第三人安泰銀行規劃分期付款計畫不法
    利益之犯意聯絡，將上開查詢系統之帳號及密碼提供予乙○
    ○使用，乙○○因此於97年6 、7 月間，多次在安泰銀行，
    輸入上開帳號、密碼登入遠東商銀上開案件查詢系統，並將
    該案件查詢系統內之合作廠商資訊、遠東商銀分期業務之承
    作條件及各種業務量之統計表等工商秘密使用於安泰銀行產
    品分期付款規畫資料中，使安泰銀行因而取得市場競爭優勢
    ，致生損害於遠東商銀之利益。
二、案經遠東商銀訴由臺灣臺北地方法院檢察署檢察官呈請臺灣
    高等法院檢察署檢察長令轉臺灣士林地方法院檢察署檢察官
    偵查起訴。
    理  由
壹、證據能力部分：
    按被告以外之人於審判外之言詞或書面陳述，除法律有規定
    者外，不得作為證據；又被告以外之人於審判外之陳述，雖
    不符合同法第159 條之1 至第159 條之4 之規定，但經當事
    人於審判程序同意作為證據，法院審酌該言詞陳述或書面陳
    述作成時之情況，認為適當者，亦得為證據。當事人、代理
    人或辯護人於法院調查證據時，知有第159 條第1 項不得為
    證據之情形，而未於言詞辯論終結前聲明異議者，視為有前
    項之同意，刑事訴訟法第159 條第1 項及第159 條之5 分別
    定有明文。查本判決下列所引用之各該被告以外之人於審判
    外之言詞或書面陳述，雖屬傳聞證據，惟均經當事人於本院
    審判期日中表示無意見而不予爭執，並同意作為證據，且迄
    至言詞辯論終結前亦未再聲明異議，本院審酌此等證據資料
    製作時之情況，尚無違法不當及證明力明顯過低之瑕疵，亦
    認為以之作為證據應屬適當，故揆諸前開規定，爰逕依刑事
    訴訟法第159 條之5 規定，認前揭證據資料均例外有證據能
    力，合先敘明。
貳、實體部分：
一、上揭犯罪事實，業據被告乙○○、甲○○分別於警詢、檢察
    官偵查中、本院準備程序期日及審理時供認不諱（參見第87
    70號偵查卷第53至56頁、第91至92頁、第1374號偵查卷第8
    至9 頁、本院卷第36頁、第60-62 頁），核與證人即告訴代
    理人蔡育德、丙○○分別於警詢、檢察官偵查及本院準備程
    序中所證述之情節相符（參見第8770號偵查卷第57頁、第91
    至92頁、本院卷第34至35頁），復有遠東國際商業銀行分期
    付款申貸作業系統畫面、財團法人臺灣網路資訊中心網站查
    詢顯示登入分期系統之IP位址係安泰銀行所有位址之證明資
    料、安泰銀行IP位址登入登出遠東商銀分期系統之相關紀錄
    各1 份及被告乙○○、甲○○書立之保密同意書各1 紙附卷
    （參見第8770號偵查卷第12至43頁）可稽，足認被告2 人上
    開任意性自白與事實相符，堪予採信。本件事證明確，被告
    等犯行洵堪認定，均應依法論科。
二、核被告乙○○、甲○○所為，均係犯銀行法第125 條之2 第
    1 項之背信罪。按背信係因身分而成立之罪，其共同實施或
    教唆幫助者，雖無此項身分，依刑法第31條第1 項規定，仍
    以共犯論，最高法院28年上字第3067號判例意旨參照。被告
    乙○○於本案犯罪時雖已非遠東商銀之職員，惟其與具有遠
    東商銀職員身分之被告甲○○就上開犯罪行為之實行，有犯
    意聯絡及行為分擔，依刑法第31條第1 項前段及第28條之規
    定，均論以共同正犯。又本件被告甲○○任職遠東商銀職員
    ，雖違背職務上之保密義務，任意提供遠東商銀授權之分期
    付款按件申貸作業查詢系統之帳號及密碼予被告乙○○使用
    ，造成遠東商銀之分期貸款客戶資料等工商秘密外洩，致生
    損害於遠東商銀之利益，然被告2 人於檢察官偵查中即已自
    白犯行（參見臺灣臺北地方法院檢察署97年度他字第8770號
    卷第91至92頁、臺灣士林地方法院檢察署98年度他字第1374
    號卷第7 至9 頁），且本件依其等犯罪情節及證據顯示，並
    無犯罪所得之可言，則依銀行法第125 條之4 第2 項之規定
    ，被告2 人均應減輕其刑。再被告2 人雖共同實施上開犯行
    ，然本院認其等犯罪情節尚輕，且已獲得告訴人遠東商銀之
    原諒，自無依銀行法第125 條之2 第2 項規定加重其刑之必
    要。爰審酌被告乙○○、甲○○均係銀行職員，明知身為銀
    行職員，理應恪遵職務上之保密義務，無論在職與否，均不
    得任意洩漏、窺視銀行之營業秘密資料，竟違背職務倫理，
    任意使用被害人遠東商銀之分期付款案件申貸作業系統帳號
    、密碼，洩漏被害人遠東商銀之營業秘密，致被害人遠東商
    銀受有市場競爭利益之損害，惟念及被告2 人犯後均能坦承
    犯行，深具悔意，且均與被害人遠東商銀達成和解，承諾共
    同賠償被害人遠東商銀所受之財產上損害，被告乙○○並書
    立道歉函致被害人遠東商銀表達其深切之歉意，有雙方書立
    之和解書1 份、被告乙○○所提道歉函1 紙附卷（參見第13
    74號偵查卷第15至17頁）可考，兼衡被告2 人犯罪之動機、
    目的、手段、智識程度、家庭經濟狀況，及被告乙○○本身
    患有糖尿病，須長期就醫治療等一切情狀，分別從輕量處如
    主文所示之刑，以示儆懲。
三、末查，被告乙○○、甲○○均未曾因故意犯罪受有期徒刑以
    上刑之宣告，有臺灣高等法院被告前案紀錄表各1 份在卷可
    佐，其等因一時失慮，初罹刑章，且犯後均已坦承犯行，知
    所悔悟，並與被害人遠東商銀達成和解，獲得被害人遠東商
    銀之原諒，遠東商銀之代理人丙○○亦於本院審理中當庭表
    示願意給予其等自新機會，被告2 人經此偵審程序及科刑宣
    告後，應當知所警惕，信無再犯之虞，本院綜觀上情，認前
    開所宣告之刑，均以暫不執行為適當，爰依刑法第74條第1
    項第1 款規定，均併宣告緩刑4 年，以啟自新。
據上論斷，應依刑事訴訟法第299 條第1 項前段，銀行法第125
條之2 第1 項、第125 條之4 第2 項，刑法第11條前段、第28條
、第31條第1 項前段、第74條第1 項第1 款，判決如主文。
本案經檢察官蔡元仕到庭執行職務。
中    華    民    國    99    年    2     月    3     日
                  刑事第一庭審判長法  官  雷雯華
                                  法  官  吳祚丞
                                  法  官  王沛雷
以上正本證明與原本無異。
如不服本判決，應於收受判決後10日內向本院提出上訴書狀，並
應敘述具體理由。其未敘述上訴理由者，應於上訴期間屆滿後20
日內向本院補提理由書 (均須按他造當事人之人數附繕本)「 切
勿逕送上級法院」。
                                  書記官  陳麗津
中    華    民    國    99    年    2     月    3     日
附錄本判決論罪科刑之法條依據：
銀行法第125 條之2 第1 項
銀行負責人或職員，意圖為自己或第三人不法之利益，或損害銀
行之利益，而為違背其職務之行為，致生損害於銀行之財產或其
他利益者，處3 年以上10年以下有期徒刑，得併科新臺幣1 千萬
元以上2 億元以下罰金。其犯罪所得達新臺幣一億元以上者，處
7 年以上有期徒刑，得併科新臺幣2500萬元以上5 億元以下罰金
。

司法院資訊處製作；財團法人民間司法改革基金會備份。
